最高法院民事判決　　　　　　　　　　　　　　　八十七年度台上字第二三三一號
　　上　訴　人　國華產物保險股份有限公司
　　法定代理人　王錦標
　　　　　　　　　　　　送達代.
　　被 上訴 人　陳金木
右當事人間請求給付保險金事件，上訴人對於中華民國八十六年十一月十八日臺灣高
等法院第二審判決（八十六年保險上字第三九號），提起上訴，本院判決如左：
    主  文
原判決除假執行部分外廢棄，發回台灣高等法院。
    理  由
本件被上訴人主張：伊所有牌照為Ｆ３－五八七七號之自用小客車於民國八十五年二
月二十八日向上訴人投保汽車第三人責任險附加酗酒險，保險期間自八十五年一月十
日中午十二時起，至八十六年一月十日上午十二時止，於保險事故發生時，每一個人
體傷，保險金額新台幣（下同）一百萬元；伊於八十五年十二月十一日晚十一時許，
駕駛該自用小客車行經台北市○○路加油站附近，不慎撞傷第三人許文鐘。旋於八十
六年二月十四日與許文鐘經基隆市七堵區調解委員會調解成立，由伊賠償六十五萬元
，嗣經伊向上訴人洽請給付保險金，上訴人竟藉詞拒絕理賠等情，求為命上訴人如數
給付，並加給法定遲延利息之判決。
上訴人則以：被上訴人之自用小客車原向明台產物保險股份有限公司（下稱明台公司
）投保六十萬元強制汽車第三人責任險，依兩造所訂本件保險契約之特約條款約定，
伊僅就超過強制汽車第三人責任險六十萬元以上部分負責理賠。又被上訴人調解時未
通知伊參與，依兩造間之汽車第三人責任險條款第五條及第六條之約定，伊不負賠償
責任；被上訴人尚未賠償該第三人，亦不得請求伊給付保險金等語，資為抗辯。
原審將第一審所為被上訴人敗訴之判決廢棄，改判如其聲明，無非以：被上訴人主張
之事實，已據其提出保險契約書為證，且為上訴人所不爭執，堪信為真實。按保險契
約之解釋，應探求契約當事人之真意，不得拘泥於所用之文字，如有疑義時，以作有
利於被保險人之解釋為原則，保險法第五十四條第二項定有明文。查被上訴人前就同
一汽車向明台公司投保六十萬元之強制汽車第三人責任保險，並未含酗酒駕車責任險
，嗣再向上訴人投保一百萬元汽車第三人責任險附加酗酒駕車責任險，是彌補該六十
萬元強制汽車第三人責任險之不足。倘依上訴人之解釋，將此酗酒駕車責任險之賠償
金額限制在強制汽車保險第三人責任險保險金額以上部分，則對於被保險人而言，在
六十萬元以下之酗酒駕車責任險將無法獲得保障，且非保險人設計酗酒駕車責任險之
本意。由是觀之，兩造所訂「汽車第三人責任險附加酗酒駕車責任險批單」第一項約
定：「於超過強制汽車保險第三人責任險保險金額以上部分，對被保險人負賠償之責
」，應係指保險人對於超過同種類之強制汽車保險第三人責任險（不含酗酒駕車責任
險）保險金額六十萬元以上部分，始對被保險人負賠償之責，較符合雙方立約之本意
。又兩造所約定之保險契約既有疑義，依法應以作有利於被保險人之解釋。況上訴人
收足保險費，自不許其規避責任。本件車禍係因酗酒所致，不在明台公司承保範圍，
與明台公司承保之第三人責任險無，自不生超過該公司承保金額之問題。是上訴人
抗辯被上訴人酗酒駕車肇事賠償第三人許文鐘六十五萬元，應先扣除投保明台公司強
制汽車第三人責任險之六十萬元，伊始對被上訴人負賠償之責云云，殊不足採。依兩
造間之汽車第三人責任險條款第五條約定：「被保險人遇有本保險承保範圍內之賠償
責任時，除第三人體傷之急救費用外，被保險人對於第三人就其責任所為之其他承認
、和解或賠償，未經本公司同意者，本公司不受拘束」，惟此之和解應指被保險人與
第三人之私下和解而言，至於法院之和解、調解或與法院確定判決有相同效力之調解
，則不在此限。被上訴人與第三人許文鐘經基隆市七堵區調解委員會調解成立，並經
台灣基隆地方法院核定，已賠償第三人許文鐘（原判決誤載許文龍）六十五萬元，有
該調解委員會調解筆錄及收據可稽，且為上訴人所不爭執。則被上訴人依調解筆錄給
付第三人許文鐘（原判決誤載許文龍），當非保險法第九十三條及上開汽車第三人責
任險條款第五條約定之和解可比。上訴人辯稱被上訴人與許文鐘之和解，未經伊參與
，不得請求理賠云云，亦不足採。從而，被上訴人請求上訴人給付保險金六十五萬元
及其法定遲延利息，即屬有據，應予准許等詞，為其判斷之基礎。
按保險法第九十三條前段：「保險人得約定被保險人對於第三人就其責任所為之承認
、和解或賠償，未經其參與者，不受拘束。」之規定，旨在防止被保險人任意對第三
人之賠償責任為承認、和解或賠償，致增加保險人之負擔。保險契約如有此項約定，
被保險人於保險事故發生後，未經保險人參與，而與第三人成立和解，保險人即可不
受該和解之拘束，僅就被保險人對於第三人依法應負賠償責任，於保險金額範圍內負
賠償之責。被保險人與第三人於法院和解、調解，或經鄉鎮市調解委員會調解成立，
本質上仍為當事人互相讓步而成立之合意，如未經保險人參與，保險人自不受拘束。
原審徒以被上訴人與第三人許文鐘係由基隆市七堵區調解委員會調解成立，經法院核
定，與民事確定判決有同一之效力，即認上訴人雖未參與該調解，仍應受拘束，所持
法律上見解，殊難謂合。上訴論旨，指摘原判決不當，求予廢棄，非無理由。
據上論結，本件上訴為有理由，依民事訴訟法第四百七十七條第一項、第四百七十八
條第一項，判決如主文。
中      華      民      國    八十七    年      九      月     三十     日
                              最高法院民事第二庭
                                  審判長法官  曾  桂  香
                                        法官  劉  延  村
                                        法官  徐  璧  湖
                                        法官  劉  福  聲
                                        法官  黃  秀  得
      右正本證明與原本無異
                                              書  記  官
中      華      民      國    八十七    年      十      月     十五     日
